【裁判字號】    92,交聲,496
【裁判日期】    921203
【裁判案由】    違反道路交通管理處罰條例聲明異議
【裁判全文】
臺灣桃園地方法院交通事件裁定                   九十二年度交聲字第四九六號
    原處分機關  交通部公路總局新竹區監理所中壢監理站
    異  議  人
    即受處分人  甲○○○貨運股份有限公司
    法定代理人  黃月英
    代  理  人  鍾宏明
右列受處分人因違反道路交通管理處罰條例案件，對於交通部公路總局新竹區監理所
中壢監理站中華民國九十二年十月二十九日壢監裁字第裁字五三—Ｚ0000000
0號裁決聲明異議，本院裁定如左：
    主  文
異議駁回。
    理  由
一、異議意旨略以：異議人即受處分人甲○○○貨運股份有限公司所屬司機鍾宏明於
    民國九十二年八月七日二十三時七分許，駕駛公司所有車牌號碼六九三─ＧＦ號
    營業貨運曳引車曳引車牌號碼八０─ＨＫ號營業半拖車，行經國道三號高速公路
    北上一百二十二點四公里處，為警舉發載運砂土五十八點九公噸超過核定總重量
    （四十三公噸）十五點八公噸，惟異議人曳引之半拖車為經檢驗合格並領有砂石
    專用車證，承載砂土也依車斗之長、寬、高來裝載，並未超過欄框，雖其車斗為
    船型斗比一般車斗為長，然當時並未超載，其執法顯然有誤，原處分竟仍據以裁
    處異議人罰鍰新臺幣（下同）四萬二千元，並記汽車違規紀錄一次，其處分顯然
    違法，應予撤銷云云。
二、按汽車裝載貨物超過核定之總重量、總聯結重量者，處汽車所有人新臺幣一萬元
    罰鍰，超載十公噸以下者，以總超載部份，每一公噸加罰新臺幣一千元；超載逾
    十公噸至二十公噸以下者，以總超載部份，每一公噸加罰新臺幣二千元，道路交
    通管理處罰條例第二十九條之二第一項、第三項定有明文。而所謂核定總重量則
    於道路交通安全規則第四十條第三項規定：參照原廠說明書載明之總重量核定。
    但經交通部另行核定者，依其核定辦理。其中有關砂石車之總重量核定，就登檢
    合格之砂石標示車及原砂石標示車已登檢轉換為砂石專用車者，於九十三年五月
    三十一日前以核定之容積裝載及取締，自九十三年六月一日起均應依行車執照核
    定之重量裝載及取締乙節，固有交通部九十一年五月二十八日交路字第０九一０
    ００五一九八號函在卷可稽，然貨車裝載貨物之重量，本應以汽車實際之載重，
    與核定之總重量相比較，以所得之數字為據，惟因貨車車體龐大，載重均以公噸
    為單位，一般磅秤根本無法量重，故為測量貨車重量並配合貨車大且重之特性，
    此類量重器具均係於地面設置，令貨車駛停其上再據以測量，此即所謂之地磅，
    惟地磅設備特殊且須占用一定土地面積，故在覓地不易及其他技術上無法克服之
    情況下，公路主管機關實際上不可能四處設置地磅，隨時檢測過往貨車之載重情
    況，方以丈量法（容體乘以一定之比例）測量車輛之載重，職故丈量法乃權宜之
    計，並非前揭法規規範之本旨所在，此從前揭函文揭示自九十三年六月一日起均
    應回歸法規規範之本旨而應依行車執照核定之重量裝載及取締之旨趣，亦可明斯
    理。又貨車之載重在九十三年六月一日前係以丈量法為之，而丈量法係容積乘以
    一定比例所得之數據為貨車之載重，可知砂石標示車或原砂石標示車已登檢轉換
    為砂石專用車者係為配合丈量法，應運而生之管理制度，亦即凡砂石標示車或原
    砂石標示車已登檢轉換為砂石專用車者所載砂石或土方之體積，未逾車廂之規格
    ，即擬制地表示貨車之載重符合規定而無須再實際過磅檢測重量，其本質上仍係
    以重量法測重，只不過在作法上便宜地採取丈量法，非可認砂石標示車或原砂石
    標示車已登檢轉換為砂石專用車者即不得適用重量法加以測重。故在員警目視砂
    石標示車或砂石專用車所載砂石明顯超出車廂標示之規格，或其車廂規格變更時
    （變長或變寬或變高，有一即可），自得以重量法予以測重，異議人曲解前揭條
    文之本意及主管機關應變行政措施之旨趣，執詞認其所有上開車輛為砂石專用車
    即不得施以重量法測重，顯非可取。
三、按交通員警製單舉發違反道路交通管理處罰條例所列之違規事實，本質上為行政
    處分，係公務員基於職務之權力，依法就特定具體事件所為具公法上效果之單方
    行政行為，基於公務員為公法上行為具有公信力之原則，該行政處分當可被推定
    為真正，其據以依法處分之事實認定亦為正確無誤，本此公信原則，乃立法者賦
    予行政機關制定違反道路交通事件統一裁罰標準及處理細則，使執勤員警得當機
    處分以維護交通秩序、安全之行政目的，反之若謂公務員為一切行政行為均需預
    留證據以證其實，則國家行政處分勢必窒礙難行，據此，刑事訴訟法就犯罪證據
    有關之規定中，與屬行政秩序罰之交通違規裁罰本旨不合之部份自不在準用之列
    。是若無證據足資證明執勤員警之舉發有誤或有捏造事實違法取締之情事，則執
    勤警員本其維護交通秩序、安全職責所為之舉發，自應受到合法，正確之推定。
四、經查，舉發本件交通違規事件之執勤員警，其依法執行職務所為之舉發，並無不
    當等情，業經證人即當時帶班值勤之員警林芳輝於本院調查時證稱：「（當時砂
    石裝載有無超過欄框？）有。因為在收費站看到他超過欄框才將他攔下來且他出
    示出貨單發現他明顯違規就沒有丈量。貨單上有記載重量、體積，重量、體積均
    違反規定」等語（見本院九十二年十一月二十七日訊問筆錄第五頁）屬實，復查
    無其他證據足資證明警察有捏造事實違法取締之情事，況且異議人亦不否認其所
    有營業用曳引車有超載情形，此經駕駛該車之司機鍾宏明於本院調查時陳稱無訛
    （見本院九十二年十一月二十七日訊問筆錄第三頁），惟僅質疑舉發員警以重量
    法取締異議人上揭營業用曳引車超載，顯有違誤云云，惟此節並不足取，業經說
    明如前，是本件異議人所有上開營業用曳引車違規超載，事證明確，洵堪認定。
五、綜上所述，本件異議人違規之事實，既堪認定，原處分機關認異議人違反道路交
    通管理處罰條例第二十九條之二之規定，裁決處罰異議人罰鍰四萬二千元，並記
    違規點數一點，經核並無不合，異議意旨求為撤銷原裁決，為無理由，應予駁回
    。
據上論斷，應依道路交通案件處理辦法第十九條，裁定如主文。
中        華        民        國    九十二    年    十二    月   三    日
                                  臺灣桃園地方法院交通法庭
                                      法  官  許乃文
右正本證明與原本無異。
如不服本裁定，應於裁定送達後五日內向本院提出抗告狀。
                                      書記官  陳慧玲
中        華        民        國    九十二    年    十二    月   三    日


司法院資訊處製作；財團法人民間司法改革基金會備份。
